【裁判字號】    89,判,2873
【裁判日期】    891005
【裁判案由】    廣播電視法
【裁判全文】
最  高  行  政  法  院  判  決                  八十九年度判字第二八七三號
    原      告  大霹靂節目錄製有限公司
    代  表  人  甲○○
    被      告  行政院新聞局
    代  表  人  鍾  琴（局長）住同右
右當事人間因廣播電視法案件，原告不服行政院中華民國八十八年六月二十四日台八
十八訴字第二四四五二號再訴願決定，提起行政訴訟，本院判決如左：
    主  文
原告之訴駁回。
訴訟費用由原告負擔。
    事  實
緣原告製播之霹靂（電視）頻道於八十七年五月十九日十五時起播出「全真氣功」節
目，被告認原告以上之節目未與廣告明顯區分，違反行為時（下同）有線電視法第四
十一條第一項及廣播電視法第二十一條第二款、第二十九條之一規定，乃依行為時（
下同）廣播電視法第四十五條之二之規定，於八十七年七月十八日以（八七）建廣五
字第一一四七七號函行政處分，對原告課處銀元三萬元（新台幣九萬元）之罰鍰，原
告不服，提起訴願及再訴願，均遭決定駁回，遂提起行政訴訟，茲摘敘兩造訴辯意旨
如次：
原告起訴意旨略謂：按廣播電視法第二十一條、第二十九條之一及第四十五條固分別
規定：「廣播電視節目內容，不得有左列情形之一：(1)損害國家利益或民族尊嚴。(2)
違背反共復國國策或政府法令。(3)『煽惑』他人犯罪或違背法令。(4)傷害兒童身心健
康。(5)妨害公共秩序或善良風俗。(6)散佈謠言、邪說或淆亂視聽。」「廣播電視節目
供應事業之設立，應經新聞局許可，其節目內容及有關事項準用第二十一條、第二十
五條、第二十八條及第三十四條之規定」及「違反第二十九條之一之規定，經營、策
劃、製作、發行或託播廣播電視節目、廣告、錄影節目帶者，處三千元以上，三萬元
以下罰鍰，並沒入其節目。」原告所製播之「闢靂」頻道，於民國八十七年五月十九
日十五時起播出之「全真氣功」節目，係由鳳潔女士主持，氣功老師涂金泉擔任主講
，並由氣功老師涂金泉與其弟子以錄影示範演練氣功之招式。系爭節目「全真氣功」
係一現場開放觀眾Call in 之節目，此種現場開放觀眾Call in 之節目在節目中標示
Call in 之電話號碼特定字幕、或由主持人表達提供節目內容之錄影帶，以鼓勵觀眾
Call in，上揭「節目內容」應無「損害國家利益或民族尊嚴。」「違背反共復國國
策或政府法令。」「『煽惑』他人犯罪或違背法令。」「傷害兒童身心健康。」「妨
害公共秩序或善良風俗。」「散佈謠言、邪說或淆亂視聽。」等情事，應堪足認定。
次按「有線電視法第四十一條第一項及第五十七條第二款固另規定：「有線電視所播
送之廣告，應與節目明顯區分。」暨「系統經營者有違反第四十一條第一項規定者，
予以警告。」前揭原告所製播之節目，縱令經被告認定有違反有線電視法第四十一條
第一項定，亦僅能依同法第五十七條第二款規定予以警告甚明。被告既認定前揭原告
所製播之節目係違反有線電視法第四十一條第一項規定，竟不以同法第五十七條第二
款所定罰則處分，而執意援引廣播電視法之罰則予以處分，其認事用法，顯然均有違
誤。為此狀請撤銷原處分及一再訴願決定等語。
被告答辯意旨略謂：按廣播電視法第二十九條之一規定「廣播電視節目供應事業之設
立，應經新聞局許可，其節目內容及有關管理事項準用第二十一條、第二十五條、第
二十八條及第三十四條之規定」，廣播電視節目供應事業為廣播電視法之管理範疇，
殆無疑義。同法第二十一條第二款規定「廣播電視節目內容，不得有違背政府法令之
情形。」違反者，依同法第四十五條之二規定得處廣播電視節目供應事業三千元以上
、三萬元以下罰鍰，並沒入其節目。廣播電視節目供應事業管理規則第十二條規定「
廣播節目製作業、電視節目製作業、廣播電視廣告業為無線廣播、電視電臺、有線電
視系統及有線電視節目播送系統策劃、製作節目或廣告者，應分別依廣播電視法、有
線電視法及其相關法規辦理。」另修正前有有線電視法第四十一條第一項規定「有線
電視所播送之廣告，應與節目明顯區分。」此所稱廣告，依有線電視廣告製作標準第
二條規定，係指藉有線電視系統傳送之聲音、影像或文字，其內容為推廣商品、觀念
或服務者，依法即應與節目明顯區分。原告係經被告合法設立之廣播電視節目供應事
業，其領有被告核發之節目供應事業許可證，其具節目供應事業之身分，殆無疑義。
其所製播之節目內容之管理，自應依廣播電視法第二十九條之一規定準用同法第二十
一條之規定，不得有違背政府法令之情形，違反者，則依同法第四十五條之二規定處
以罰鍰。原告於製播之霹靂頻道所播送之「全真氣功」節目，節目與廣告未明顯區分
，已違反修正前有線電視法第四十一條第一項之規定，該節目內容違反法律禁止規定
甚明，被告依法予以核處，認事用法並無違法之處。原告認應依修正前有線電視法第
五十七條處以警告，顯對相關法規有所誤解。又查，系爭節目依內容及表現形式觀之
，顯為推廣商品之商業廣告，該節目涉及廣告化，顯已違反修正前有線電視法第四十
一條第一項之規定。原告對其所製作之節目內容未盡注意之義務，任令該違法節目於
有線電視播放系統頻道中播出，顯已違反廣播電視法第二十一條第二款之規定，自應
負法律上責任。被告依法核處，並無違法，為此請求判決駁回原告之訴等語。
    理  由
按「廣播電視節目供應事業之設立，應經新聞局許可，其節目內容及有關管理事項準
用第二十一條、第二十五條、第二十八條及第三十四條之規定。」「廣播、電視節目
內容，不得有左列情形之一：．．．二、違背反共復國國策或政府法令。」「違反第
二十九條之一之規定，經營、策劃、製作、發行或託播廣播電視節目、廣告、錄影節
目帶者，處三千元以上、三萬元以下罰鍰，並沒入其節目。」「有線電視所播送之廣
告，應與節目明顯區分。」分別為廣播電視法第二十九條之一、第二十一條第二款、
第四十五條之二及有線電視法（現修正為有線廣播電視法）第四十一條第一項所明定
。本件原告為合法設定之廣播電視節目供應事業，就其製播、自八十七年五月十九日
十五時起放映於霹靂（電視）頻道之「全真氣功」節目，於節目進行中，除畫面標示
電話及地址外，主持人鳳潔女士並發言聲稱：「．．．這是一個機會，一定要把握，
（○二）00000000，直接打來節目現場即可登記，．．我們還要贈送你打通
任、督二脈的錄影帶．．．」等語，且搭配「全真氣功教學錄影帶」之廣告，依其內
容及表現方式觀之，顯係傳送「內容為推廣商品、觀念或服務」之聲音、文字及影像
，核與廣告之播放方式相符，顯然是將節目廣告化，有違有線電視法第四十一條第一
項所定「有線電視所播送之廣告，應與節目明顯區分」之禁止規定等情，有台北市政
府新聞處八十七年五月二十五日北市新一字第八七二○五三五九○○號函為證，且為
原告所不爭執，應堪信為真實。從而被告基於上開客觀事實，以原告身為廣播電視節
目供應事業之經營者，違反有線電視法第四十一條第一項之規定，而認原告製播之電
視節目有「違背政府法令」之情形，依廣播電視法第四十五條之二之規定，對原告科
處罰鍰銀元三萬元（折合新台幣九萬元），自無不合，且屬相當。原告雖對此行政處
分不服，而循序提起行政訴訟，並在本院審理時主張：其製播之「全真氣功」電視節
目，雖有違反行為時有線電視法第四十一條第一項所定「有線電視所播送之廣告，應
與節目明顯區分」之禁止規定，但依有線電視法第五十七條第二款之規定，被告只能
對原告為警告之處分，但被告卻無視於當時有效施行之有線電視法第五十七條第二款
，任意援用廣播電視法第四十五條之二之規定，而對原告科處罰鍰，則被告適用法律
顯有錯誤云云。惟查現行有線廣播電視法於八十八年二月三日修正前，其名稱為有線
電視法，而且其（指舊有線電視法）主要規範之對象為經營有線電視之系統業者，僅
在規範節目內容時，附帶兼及提供有線電視各頻道節目之頻道業者而已（見舊有線電
視法第三十九條及第四十一條），但所有之規範要求及相關處罰規定全部都是針對系
統業者為之（見舊有線電視法第五十六條至第六十九條之相關規定），故該法第五十
七條亦明定「系統經營者有左列情形之一者，予以警告：．．．」等字樣，顯然是以
有線電視系統經營者為適用對象。而原告既僅屬廣播電視節目供應事業之經營者，而
非從事於有線電視之系統經營，自難依該條規定對其為警告之行政處分。被告因此適
用廣播電視法第二十九條之一、第二十一條第二款、第四十五條之二之規定對其科罰
，於法有據，原告以上之主張實係出於對相關法規制度之誤解，難謂有理。綜上所述
，本件被告之科罰行政處分並無違法之處，原告所訴各節，均無足取，一再訴願決定
遞予維持原處分，俱無不合，原告起訴意旨，難謂為有理由，應予駁回。
據上論結，本件原告之訴為無理由，爰依行政訴訟法施行法第二條、行政訴訟法第九
十八條第三項前段，判決如主文。
中    華    民    國     八十九      年      十      月       五        日
                    最 高 行 政 法 院  第 二 庭
                                審 判 長 法  官      陳  石  獅
                                         法  官      鄭  淑  貞
                                         法  官      彭  鳳  至
                                         法  官      高  啟  燦
                                         法  官      黃  合  文
右  正  本  證  明  與  原  本  無  異
                                         法院書記官  陳  佩  玲
中    華    民    國     八十九      年      十      月       六        日


司法院資訊處製作；財團法人民間司法改革基金會備份。
